【裁判字號】    97,財管,77
【裁判日期】    970917
【裁判案由】    指定遺產管理人
【裁判全文】
臺灣高雄地方法院民事裁定          97年度財管字第77、90號
聲  請  人  台灣土地銀行股份有限公司
法定代理人  庚○○
代  理  人  戊○○
被繼承人    丙○○    生前住高.
關  係  人  己○○
關  係  人  甲○○
關  係  人  乙○○
關  係  人  丁○○
上聲請人聲請指定被繼承人丙○○之遺產管理人事件，本院裁定
如下：
    主  文
選任李淑妃律師為被繼承人丙○○（男，民國○○年○ 月○○日生，
身分證統一編號：Ｚ000000000號）之遺產管理人。
程序費用新台幣壹仟元由被繼承人丙○○之遺產負擔。
    理  由
一、按繼承開始時，繼承人之有無不明者，由親屬會議於1 個月
    內選定遺產管理人，並將繼承開始及選定遺產管理人之事由
    ，向法院報明；無親屬會議或親屬會議未於前條所定期限內
    選定遺產管理人者，利害關係人或檢察官，得聲請法院選任
    遺產管理人，並由法院依前項規定為公示催告，民法第1177
    條、第1178條第2 項分別定有明文。
二、本件聲請意旨略以：被繼承人丙○○（男，民國○○年○ 月○○
    日生，身分證統一編號：Ｚ000000000號，生前住高雄市三民
    區○○○路275 號）前曾於民國（下同）91年2 月5 日以其
    所有之枋寮鄉○○○段0000-0000 地號之土地及00000-000
    建號之建物向台灣土地銀行股份有限公司（下稱土地銀行）
    設定本金最高限額抵押權新台幣（下同）1,200,000 元，作
    為其向聲請人借款之擔保，目前尚餘抵押債權本金新台幣
    717,079 元，及利息與違約金已全部到期未獲清償，惟被繼
    承人丙○○死亡後，其所有繼承人均向法院聲明拋棄繼承，
    未於1 個月內召開親屬會議指定丙○○之遺產管理人，致聲
    請人之債權無以行使，為保障聲請人權益，以期合法順利處
    分被繼承人丙○○名下之枋寮鄉○○○段0000-0000 地號之
    土地及00000-000 建號之建物，特為本件遺產管理人指定之
    聲請，爰依民法第1176條準用1178條第2 項規定聲請逕行指
    定遺產管理人，俾便聲請人行使債權等語。
三、查聲請人主張之前揭事實，業據其提出戶籍謄本、繼承系統
    表各1 份、台灣屏東地方法院通知影本2 份、借據、抵押權
    設定契約書及他項權利證明書影本各1 份等件為證。又被繼
    承人丙○○確已於93年9 月30日死亡，其繼承人己○○等人
    均已拋棄繼承之事實，又有本院95年11月2 日雄院隆家雲93
    繼1919字第55165 號、繼1797字第55166 號函附卷可佐，堪
    信屬實。丙○○之遺產繼承人既均已拋棄繼承，親屬會議亦
    無指定遺產管理人，揆諸首揭法條規定與前開說明，聲請人
    為丙○○之債權人，自有利害關係，其向本院聲請指定遺產
    管理人，自屬有據。
四、本院審酌被繼承人丙○○之繼承人己○○等人既均已拋棄繼
    承，於法律上已無義務就丙○○之遺產再為管理，另審酌具
    律師身分之人，受有法律之專業訓練，嫻熟公示催告、強制
    執行等相關法律程序，且對於遺產管理人依法應盡之管理職
    責，當較一般未受法學訓練之民眾更為明瞭，是如將丙○○
    之遺產交由律師管理，應有利於處理後續之遺產問題，亦利
    於債權人債權之實現，且律師之行止均受有律師法之規範，
    其執行遺產管理人之職務更能公正適法，應適於擔任遺產管
    理人職務，而經本院依職權函請台灣土地銀行股份有限公司
    提供適合人選之名單並徵詢李淑妃律師之意願，其亦同意擔
    任本件遺產管理人，有97年度財管字第77號民事陳報狀在卷
    可佐。從而，本院為利於管理及處理後續丙○○之遺產及債
    務問題，爰依法選任李淑妃律師為丙○○之遺產管理人。
五、依非訟事件法第157 條、第24條第1項，裁定如主文。
中    華    民    國    97    年    9     月    17    日
                  家事法庭法  官  吳宏榮
正本係照原本作成。
中    華    民    國    97    年    9     月    17    日
                          書記官  葉正昭


司法院資訊處製作；財團法人民間司法改革基金會備份。
